【裁判字號】    97,交聲,286
【裁判日期】    970929
【裁判案由】    聲明異議
【裁判全文】
臺灣屏東地方法院刑事裁定             97年度交聲字第286號
原處分機關  交通部公路總局高雄區監理所屏東監理站
異  議  人  甲○○
即受處分人
上列異議人因違反道路交通管理處罰條例案件，對於交通部公路
總局高雄區監理所屏東監理站97年7 月23日所為之裁決處分（原
處分案號：屏監違字第裁82-V00000000號），聲明異議，本院裁
定如下：
    主  文
異議駁回。
    理  由
一、原處分機關交通部公路總局高雄區監理所屏東監理站係以：
    異議人即受處分人甲○○於民國97年5 月11日17時25分許，
    駕乘車牌號碼H9T-605 號重型機車，行經屏東市○○街91巷
    巷口處，違規闖越路口紅燈，經執勤員警乙○○、丙○○2
    人當場鳴笛並以紅色指揮棒示意異議人停車，惟異議人並未
    遵照指示停車受檢，竟加速往屏東市區方向駛離現場，上述
    2 名員警尾隨於後欲加以攔阻，然異議人為規避警方攔檢，
    以跨越車道蛇行方式阻擾員警，員警為避免繼續追逐異議人
    而造成異議人及其他車輛不必要之危險，隨即以相機取證，
    並於查明該機車所有人後，由屏東縣政府警察局屏東分局海
    豐派出所員警乙○○以其有違反依道路交通第53條第1 項、
    第60條第1 項、第43條第1 項第1 款之行為，逕行製作(1)闖
    紅燈、(2)不服交警指揮稽查經警攔阻加速逃逸（此2 違規行
    為之罰單編號：屏警交字第V00000000 號）；(3)在道路上蛇
    行，規避警方取締（罰單編號：第V00000000 號）等2 舉發
    通知單予以舉發，且異議人「在道路上蛇行，規避警方取締
    」之違規行為並經原處分機關交通部公路總局屏東監理站依
    道路交通管理處罰條例第43條第1 項第1 款及違反道路交通
    管理事件統一裁罰基準及處理細則第43條、第44條及第67條
    之規定，以屏監違字第82-V00000000裁決書，裁處異議人此
    部分違規行為罰鍰新台幣（下同）12,000元、吊扣牌照3 月
    並記違規點數3 點之處分等語。
二、異議意旨略以：異議人李明涵於97年5 月11日17時25分許，
    駕乘車牌號碼H9T-605 號重型機車，行經屏東市○○街91
    巷巷口處，因一時疏忽而闖紅燈，經執行勤務之警員示意停
    車，復因趕時間且當下緊張、害怕而逃逸，嗣為警以：(1)闖
    紅燈、(2)不服交警指揮稽查經警攔阻加速逃逸（此2 違規行
    為之罰單編號：屏警交字第V00000000 號）；(3)在道路上蛇
    行，規避警方取締（罰單編號：第V00000000 號）等3 項違
    規事由告發，並各經交通部公路總局高雄區監理所屏東監理
    站作成裁決，茲異議人對其中(1)(2)裁決處分並無異議且已繳
    納前述(1)(2)部分之罰鍰1,800 元及3,000 元，然就上開(3)部
    分，即97年7 月23日屏監違字第裁82-V00000000號裁決，則
    以警方開車欲攔阻駕乘機車之異議人並非難事，且當日行駛
    之車輛不多鳴笛攔阻，路人定當配合閃避，況誠如員警所述
    蛇行既為危險駕駛，警察更應當下攔阻，方可使人心服口服
    ，而非以拍照存證方式證明其有蛇行，且當時其違規行為已
    被警方發現，怎可能又沿路蛇行等語？認處分令異議人難以
    甘服，爰聲明異議云云。
三、按「汽車駕駛人，駕駛汽車有下列情形之一者，處新臺幣六
    千元以上二萬四千元以下罰鍰，並當場禁止其駕駛：一在道
    路上蛇行，或以其他危險方式駕車。二行車速度，超過規定
    之最高時速六十公里以上。三拆除消音器，或以其他方式造
    成噪音。」道路交通管理處罰條例第43條第1 項定有明文；
    「汽車駕駛人之行為有下列情形之一，當場不能或不宜攔截
    製單舉發者，得逕行舉發：一闖紅燈或平交道。四不服指揮
    稽查而逃逸，或聞消防車、救護車、警備車、工程救險車之
    警號不立即避讓」、「第一項逕行舉發，應記明車輛牌照號
    碼、車型等可資辨明之資料，以汽車所有人為被通知人製單
    舉發。」同條例第7 條之2 第1 項第1 款、第4 款、第4 項
    復已明定。
四、前揭時地異議人駕乘機車行經有燈光號誌管制之交岔路口闖
    紅燈，經交通勤務警察制止而拒絕接受稽查並加速穿梭逃逸
    ，嗣為警告發後，原處分機關除就「闖紅燈」、「不服交警
    指揮稽查經警攔阻加速逃逸」部分作成裁決處分外，並就異
    議人逃逸時來回穿越快慢車道之駕駛行為，以97年7 月23日
    所為屏監違字第裁82-V00000000號裁決，裁處罰鍰12,000元
    、吊扣牌照3 月並記違規點數3 點之處分，除據異議意旨陳
    明如上，並有舉發違反道路交通管理事件通知單2 紙、上開
    文號裁決書1 份在卷可稽，是以可見異議人當時確有闖紅燈
    且拒絕停車接受稽查取締而駕車逃逸之行為堪信為真。
五、經查：(一)所謂之「蛇行」，應係指在車輛行駛過程中，車輛
    不依循其應行駛車道之方向平穩、筆直前行，而「故意」不
    時突然變更或歪曲車輛行駛方向致其行車方向似蛇行進之樣
    貌而言。經本院依職權傳喚本件舉發之海豐派出所員警乙○
    ○、丙○○2 人到庭陳述當日異議人違規情形，其2 人皆證
    述：當日駕駛警車之人為乙○○，丙○○坐在副駕駛座，發
    現異議人經過海豐街往屏東市區方向時闖紅燈，其2 人先將
    車迴轉至與異議人相同之方向，並行駛至異議人旁邊請其停
    車，異議人並未停車又繼續往前，丙○○此時才鳴警報器並
    拿指揮棒示意異議人停車，異議人更加速往前，並且繞至警
    車前面加以阻擋，其阻擋行駛於快車道之警車前面，之後又
    回到機車道行駛，這樣之情況來回數次，從海豐街91巷至18
    巷口，距離約1 公里左右等語。是異議人確有任意變換車道
    及歪曲車輛行駛方向之事實，且與上述所謂「蛇行」之行為
    態樣顯然相符。況異議人當時目的係為求趁隙逃逸，以擺脫
    警方之追趕及攔阻，故於此種情況下，異議人刻意再為蛇行
    駕駛無疑係企圖造成警方執法困難及考慮用路人之安全下，
    而迫使警方放棄追捕之行為，是蛇行駕駛顯有助於其擺脫警
    方之追捕無疑。(二)次查系爭舉發單與另1 張異議人並未異議
    之舉發單所載之違規時間，均為97年5 月11日（星期日）17
    時25分，當時於該路段有相當之車輛行駛，此有證人所提出
    之照片2 張之內容顯示不遠處有汽車及機車行駛中可證；且
    因異議人闖紅燈，執勤員警已開啟警示燈並鳴警報器，及手
    持指揮棒明確手勢示意停車，在此情形下，依經驗法則，一
    般駕駛人如以遵守交通規則之安全方式駕車，實難以逃逸成
    功。而受處分人竟能在此有相當車輛行駛之路段及有員警追
    緝攔阻之情形下逃逸，則更足徵異議人於逃避員警取締之當
    時，並非以遵守交通規則之安全方式駕車；易言之，舉發機
    關舉發受處分人「在道路上蛇行規避警方取締」，符合當時
    之情境及經驗法則。(三)再者，員警於當時執行交通稽查勤務
    ，發現異議人闖紅燈時，開啟警示燈並鳴警報器，手持紅旗
    以明確手勢示意停車，然異議人卻無視於警察之取締，而加
    速蛇行逃逸長達1 公里遠，在此期間，因權衡當下公權力之
    執行與否與異議人及其他駕駛人、行人之生命法益後，員警
    僅能以所有駕駛人及行人之生命、身體安全作為最優先之考
    量，而選擇以攝影拍照方式舉證，其舉發程序猶難認為有何
    不當。又承辦交通違規事件員警就告發之違規事件拍照採證
    ，僅具有供裁決機關判斷事實參考之性質，尚非違規事實或
    處罰條件成立之要件，已如上開法條所明示，且本件違規事
    實既在異議人不服取締之情形下發生，依前開說明因考量具
    體個案執行之可能性，尚且規定得不經拍照而逕行舉發，而
    本件員警既以遵守其執法應遵守之程序，於攔阻追緝時拍照
    存證加以佐證異議人之犯行，是異議人以員警為當場攔阻舉
    發為由聲明異議，尚不足採。按警察為維持交通秩序，依法
    執行職務，立場客觀公正，且與受處分人素不相識，亦無宿
    怨，當無設詞誣攀之理。本院經查亦無任何證據足資證明執
    勤警員有捏造事實或違法取締之情事，則執勤警員本其加強
    道路交通管理、維護交通秩序、確保交通安全職責所為之舉
    發，自應受到合法、正確而真正之推定。受處分人前揭所辯
    尚非允洽，自無足取。從而，原處分機關根據原舉發機關舉
    發受處分人之違規事實，依道路交通管理處罰條例第43條第
    1 項第1 款規定，及依違反道路交通管理事件統一裁罰基準
    表及處理細則第43條、第44條、第67條之規定裁處罰12,000
    元，吊扣汽車牌照3 個月並記違規點數3 點，並無不合。
    本件聲明異議為無理由，應予駁回。
六、綜上所陳，前開裁決處分既無異議意旨所指違誤，依現有事
    證，復查無其他違背法令或逾越權限情事，本件聲明異議即
    應認為無理由，應予駁回。
據上論斷，應依道路交通管理處罰條例第87條第2 項、道路交通
案件處理辦法第19條，裁定如主文。
中    華    民    國    97    年    9     月    29    日
                          交通法庭    法  官  陳怡先
以上正本證明與原本無異。
如不服本裁定應於裁定送達後五日內向本院提出抗告書狀敘述抗
告之理由抗告於臺灣高等法院高雄分院。
中    華    民    國    97    年    9     月    29    日
                                      書記官  郭松菊


司法院資訊處製作；財團法人民間司法改革基金會備份。
